臺灣高等法院刑事判決
109年度上易字第2221號
上  訴  人  
即  被  告  張碧容
            王金津
共      同
選任辯護人  金鑫律師
上列上訴人即被告等因傷害案件，不服臺灣桃園地方法院108年
度易字第737號，中華民國109年6月16日第一審判決（起訴案號
：臺灣桃園地方檢察署107年度偵字第31178號），提起上訴，本
院判決如下：
    主  文
上訴駁回。
    事  實
一、緣許家縈（所涉傷害部分，業經原審判處有期徒刑3月確定
    ）與張碧容於民國107年9月7日20時許，在桃園市○○區○○路0
    00號桃園市政府警察局桃園分局同安派出所外，因細故而發
    生爭執，張碧容基於傷害之犯意，徒手與許家縈互相攻擊、
    拉扯，張碧容並持手機揮打許家縈，站在許家縈後方之張碧
    容母親王金津見狀，竟與張碧容共同基於傷害之犯意聯絡，
    從許家縈背後兩側拉扯、毆打許家縈，並以腳踢許家縈，致
    許家縈受有頭部外傷併前額、頭皮血腫、多處挫瘀傷（胸部
    、背部、右上臂、右小腿、左小腿、左足、右足、左前臂）
    、下唇、右肘挫擦傷等傷害。
二、案經許家縈訴由桃園市政府警察局桃園分局報告臺灣桃園地
    方檢察署檢察官偵查起訴。　　
    理  由
一、程序事項：
(一)本院審理範圍：
    檢察官原起訴上訴人即被告張碧容、王金津、原審同案被告
    許家縈、張瑞文涉犯修正前刑法第277條第1項傷害罪嫌，原
    審審理後，認張碧容、王金津、許家縈犯行事證明確，而均
    論以傷害罪，張瑞文被訴傷害部分則為無罪之諭知。嗣被告
    張碧容、王金津提起上訴，有其刑事聲明上訴狀、本院準備
    程序筆錄附卷可稽（見本院卷第27、78、79頁），檢察官則
    未上訴，是本院審理範圍，僅限於被告張碧容、王金津被訴
    傷害部分，合先敘明。
(二)證據能力：
    本判決下述所引用被告張碧容、王金津以外之人於審判外之
    陳述，檢察官、被告張碧容、王金津及其等辯護人於本院準
    備程序及審理時對該等證據能力均表示沒有意見（見本院卷
    第81、143至145頁），且迄言詞辯論終結前亦未聲明異議，
    本院審酌前開證據資料作成時之情況，尚無違法不當及證明
    力明顯過低之瑕疵，而認為以之作為證據應屬適當，依刑事
    訴訟法第159條之5規定，均認有證據能力。至認定本案犯罪
    事實之其餘證據，並無證據證明係違背法定程序所取得，亦
    無顯有不可信之情況，且經本院於審理期日合法調查，該等
    證據自得作為本案裁判之資料。
二、認定犯罪事實所憑證據及其理由：
    訊據被告張碧容坦承有傷害告訴人許家縈，被告王金津則否
    認有傷害告訴人許家縈之犯行，辯稱：我是因為張碧容被許
    家縈打才拉著許家縈，並沒有要傷害許家縈的意思云云。經
    查：
(一)被告張碧容於前揭時間、地點，與告訴人許家縈於桃園市政
    府警察局桃園分局同安派出所外，因細故發生爭執而與告訴
    人許家縈互毆，致告訴人許家縈受傷之事實，業據被告張碧
    容於本院準備程序坦承不諱（見本院卷第79至80頁），核與
    證人即告訴人許家縈於偵查及原審審理時證述受傷過程之情
    節（見偵卷第108至109頁、原審易卷一第216頁）、在場目
    擊證人即王金津之子、張碧容之弟張泰林於原審審理時證稱
    ：張碧容與許家縈兩人是互毆，張碧容手上有拿手機等語（
    見原審易卷一第204、208頁）相符，並有許家縈之傷勢照片
    、敏盛綜合醫院診斷證明書及傷勢照片、108年10月7日之函
    文及其附件（許家縈病歷資料）在卷可稽（見他卷第7至8頁
    、原審易卷一第139、155至169頁），足認被告張碧容前開
    任意性自白與事實相符，堪以採信。
(二)又證人許家縈於偵查及原審審理時證稱：107年9月7日19時2
    0分許，我與劉芷瑄陪同黎雅如到同安派出所製作筆錄後，
    我陪同劉芷瑄要往派出所正門走時，張碧容就走向我，用手
    臂勒住我的脖子並說「你很厲害嘛」，我就掙扎，張碧容就
    用另外一隻手抱住我，雙方因此扭打，我就大喊快點報警至
    少3次，這時候王金津、張瑞文、張泰林就衝過來，王金津
    站在我的右邊，張泰林則站在我後方，我視線看不到張泰林
    ，張瑞文則是站在我的左後方，王金津一邊罵我「你這個愛
    管別人閒事的查某（臺語）」，一邊用拳頭打我背部即肩胛
    骨的位子，在王金津捶打我時，張碧容站到我的前方抓住我
    的胸前衣領，王金津又用拳頭捶打我的頭，這時候張碧容還
    有用硬的不明物體捶我的頭部，我被打趴了後，王金津又用
    腳踹我的背，讓我往前撲倒，因為我被踹的位子是右後背，
    所以我認為這是王金津出腳踹我的等語（見偵卷第108頁及
    反面、原審易卷一第216至218頁），核與證人劉芷瑄於偵查
    及審理時證稱：案發當天我與許家縈陪黎雅如到同安派出所
    做完筆錄要回家，許家縈因為怕我有危險，因此陪同我去開
    車，走到一半就看到張碧容等人，我怕許家縈會有危險就請
    許家縈先回派出所內，想自己去開車，後來我便聽到張碧容
    很大聲地罵「你在多管別人的家務事」等語，因為當下我以
    為張碧容在罵我，所以雖然我有聽到背後有吵雜的聲音，但
    我不敢回頭，後來我聽到許家縈叫說「叫警察」，這時我才
    回頭，回頭看到王金津、張瑞文、張泰林及張碧容圍繞著許
    家縈，張碧容與許家縈兩人面對面，許家縈被張碧容抓著，
    王金津從許家縈背後用腳踢許家縈的背，張泰林及張瑞文的
    動作我則是沒有看清楚等語（見偵卷第89頁反面至90頁、原
    審易卷一第209至210頁），對於許家縈遭張碧容、王金津等
    人包圍及上開等人之位置、動作等基本情節均相一致，且劉
    芷瑄之證詞雖然是對於被告王金津、張碧容不利之指述，然
    其對於張瑞文及張泰林行為部分，仍據實陳稱沒有看到等語
    ，並未全然附和告訴人許家縈所述而有誇大之詞，應認證人
    劉芷瑄上開證述內容應為可採。再觀之許家縈107年9月8日
    敏盛綜合醫院診斷證明書及當日就診之病歷資料所呈現之傷
    勢有胸部、背部、右上臂、右小腿、左小腿、左足、右足、
    左前臂等多處挫瘀傷及下唇、右肘挫擦傷，核與告訴人許家
    縈、證人劉芷瑄前揭證述許家縈如何遭受張碧容、王金津攻
    擊情節所可能受傷之部位及造成之傷勢均相符合，從而被告
    王金津、張碧容確有傷害告訴人許家縈之犯行，亦堪認定。
(三)辯護人雖為被告王金津辯解稱：張泰林、張瑞文均證稱被告
    王金津只是從旁勸架，並無毆打許家縈，且當時天黑，路燈
    距案發地點仍有段距離約8公尺，劉芷瑄並不認識王金津跟
    張瑞文，無從分辨王金津有腳踢許家縈之情形，況劉芷瑄對
    同在場之張瑞文沒有印象，獨對王金津印象特別清晰，顯不
    合常理，且其對於看到毆打的時間前後不符，證詞不可採信
    。又許家縈證稱王金津不僅用手打還用腳踢，此王金津所供
    僅以手毆打之情況不一致，再許家縈對於王金津案發時是站
    在其右後背或右邊、能否看到王金津，倘站立在許家縈後方
    ，應該是踢到腰部或肩膀等情，前後指訴亦有矛盾，且雙方
    早有嫌隙，難認劉芷瑄、許家縈之證述具有客觀可信度云云
    。惟查：
　⒈證人張泰林、證人即王金津之女張瑞文雖均證稱被告王金津
    僅有因勸架而拉開告訴人許家縈，並無毆打告訴人許家縈之
    行為云云。然證人張泰林與被告王金津具有親屬關係，且本
    案之發生便是源自於張泰林之婚姻糾紛，其本身即為事主，
    被告王金津是為替張泰林主張權益方才前往同安派出所，衡
    諸常情，證人張泰林所為之證詞，自會對於被告王金津有所
    維護，且其所為之證詞與上開客觀證據所呈現之事實多所不
    符，是就其證詞提及被告王金津未出手部分，尚非可採。
　⒉證人劉芷瑄於偵查中已證述：因視線被遮住，所以張瑞文部
    分沒有看得很清楚等語（見偵卷第90頁），參酌證人張泰林
    於原審審理時證稱：發現許家縈與張碧容在扭打時，劉芷瑄
    當時人往牽車的方向，站在我的後方約20公尺處等語（見原
    審易卷一第206頁），則證人劉芷瑄因前方站有張泰林，視
    線遭部分遮蔽，因此無法看清張瑞文行止之證述，並未違反
    常情。又當時雖天黑，路燈距案發地點有2.38公尺，證人劉
    芷瑄所在位置距離案發地點亦有8公尺（見原審易卷一第211
    頁），告訴人許家縈背部確實受有傷害，有上開診斷證明書
    附卷可證，而被告張碧容是站在告訴人許家縈前方，張泰林
    在場並未動手，則造成告訴人許家縈背部受傷之人僅有站在
    其右後方之被告王金津自屬無疑，是縱使有天色暗、距離等
    因素，亦無礙被告王金津傷害犯行之認定。雖證人劉芷瑄於
    偵查及審理時對於係進去派出所報案前或後，看見被告張碧
    容與告訴人許家縈互相拉扯之證述雖略有出入，然其於原審
    審理時已說明其意在表達是進去派出所之前所見，其進入派
    出所求援後即未再出來等語（見原審易卷一第210、212頁）
    ，且衡以其證詞與告訴人許家縈對於基本傷害事實之陳述皆
    為一致，應認證人劉芷瑄上開證詞略有出入部分，並無礙其
    證詞真實性之認定。辯護人以此質疑證人劉芷瑄證述不可信
    云云，無從為被告王金津有利之認定。
　⒊再告訴人許家縈於偵查、原審審理時始終明白證稱其視線可
    見被告王金津等語（見偵卷第108頁、原審易卷一第216、21
    7頁），且被告王金津有自背後用腳踢告訴人許家縈之背部
    ，已據證人劉芷瑄證述明確，而告訴人許家縈確實受有背部
    之挫瘀傷之傷害，則告訴人許家縈縱未盡精確陳述王金津之
    站立位置，惟其所證述情節並不悖常理，且與卷內客觀事證
    相符，而經本院認定被告王金津確有傷害告訴人許家縈之事
    實如前，是辯護人以告訴人許家縈指訴矛盾、不可信，而認
    告訴人許家縈所指證情節俱不足採云云，亦無所據。
(四)綜上所述，被告王金津前揭所辯各節，均不足採。本案事證
    明確，被告張碧容、王金津前揭犯行明確，堪以認定。
三、新舊法比較：被告張碧容及王金津行為後，刑法第277條第1
    項業於108年5月29日經修正公布，在108年5月31日生效施行
    。按行為後法律有變更者，適用行為時之法律，但行為後之
    法律有利於行為人者，適用最有利於行為人之法律，刑法第
    2條第1項訂有明文。修正前刑法第277條第1項原規定：「傷
    害人之身體或健康者，處3年以下有期徒刑、拘役或1千元以
    下罰金」；修正後則規定：「傷害人之身體或健康者，處5
    年以下有期徒刑、拘役或50萬元以下罰金」，比較修正前後
    關於刑法第277條第1項之規定，修正後已將法定刑之上限提
    高，自應以修正前之規定對被告等人較有利。
四、論罪：
(一)核被告張碧容、王金津所為，均係犯修正前刑法第277條第1
    項傷害罪。被告張碧容與王金津就本案傷害犯行，有犯意聯
    絡及行為分擔，均為共同正犯。
(二)被告張碧容及王金津之傷害行為，均係各自基於單一之犯意
    ，分別於密切接近之時間及地點實施，且均係侵害彼此之身
    體法益，各舉止間之獨立性極為薄弱，依一般社會健全觀念
    ，難以強行分開，應視為數個舉動之接續施行，均論以接續
    犯之包括一罪。
(三)辯護人雖以被告張碧容患有妄想型思覺失調症，於105年4月
    至107年12月間多次就醫，若遇到他人刺激或挑釁，情緒便
    會失控，致其辨識行為違法或辨識行為之能力將顯著降低云
    云（見原審易卷一第277頁、本院卷第154頁）。然細繹被告
    張碧容於歷次訊問時，對於其如何及為何為本案傷害犯行，
    均能清楚陳述，足認被告張碧容為本案犯行時，實有判斷情
    勢、分析事理而為行為之能力；再者，參以被告張碧容另被
    訴於107年9月25日犯妨害自由案件（原審108年度易字第110
    2號案件）經原審法院送請衛生福利部桃園療養院為精神鑑
    定結果略以：張碧容非符特定鬱症、興奮劑使用障礙、吸入
    劑使用障礙症診斷，無證據顯示，張碧容涉案時，受精神症
    狀或精神疾病影響等情，有衛生福利部桃園療養院110年5月
    19日桃療癮字第1105001460號函檢送精神鑑定報告書影本1
    份在卷可核（見本院卷第99至109頁），衡酌該案發生時間
    與本案僅相距18日，堪認本案被告張碧容於行為時之該段時
    間，應無因精神疾患而致其辨識行為能力違法或依其辨識而
    行為之能力顯著降低之情形。從而，辯護人前揭所指，尚非
    可採，被告自無從依刑法第19條第2項之規定減輕其刑，附
    此敘明。
五、上訴駁回之理由：
(一)原審以被告張碧容、王金津上開傷害犯行事證明確，適用修
    正前刑法第277條第1項、刑法第2條第1項前段、第28條、第
    41條第1項前段、刑法施行法第1條之1第1項、第2項前段規
    定，並審酌被告張碧容、王金津皆為成年人，心智已臻成熟
    ，當知悉人際間之應對進退應相互尊重，縱彼此素有不睦，
    仍應盡力和平相處，卻不思克制情緒及理性處理爭執，僅細
    故即率爾彼此互毆，終致雙方皆於衝突過程中受有前開身體
    傷勢，所為實有不該，兼衡被告王金津始終否認犯行之犯後
    態度及各自造成傷勢程度、前科素行、犯罪動機，暨各被告
    之智識程度、經濟及家庭生活狀況等一切情狀，各量處被告
    張碧容有期徒刑3月、被告王金津拘役50日，並均諭知以新
    臺幣1千元折算1日之易科罰金標準。核其認事用法俱無不合
    ，量刑亦甚妥適。
(二)被告張碧容以原審量刑過重提起上訴，惟按量刑判斷當否之
    準據，應就判決之整體觀察為綜合考量，苟已斟酌刑法第57
    條各款所列情狀，而未逾越法定刑度，如無偏執一端，致明
    顯失出失入情形，上級審法院即不得單就量刑部分遽指為不
    當或違法。查原審判決已經詳細記載量刑審酌各項被告張碧
    容犯罪情節、過失程度、所生危害、犯罪後之態度及智識程
    度、生活、經濟狀況等一切情狀，並予以綜合考量，在法定
    刑內科處其刑，經核於法並無不合，被告張碧容上訴並未提
    出或請求本院另行調查可能對其有利之證據以供參酌，自難
    認原審本於裁量權所定被告張碧容之刑度有何不當之處，被
    告張碧容認量刑過重，而不服原判決，並無理由。
(三)被告王金津提仍執陳詞提起上訴否認犯行，惟按證據之取捨
    及證據證明力如何，均屬事實審法院得自由裁量、判斷之職
    權，苟其此項裁量、判斷，並不悖乎通常一般之人日常生活
    經驗之定則或論理法則，且於判決內論敘其何以作此判斷之
    心證理由者，即不得任意指摘其為違法。原判決已說明依據
    證人即告訴人許家縈、證人劉芷瑄、張泰林所為證述、診斷
    證明書、傷勢照片、病歷資料等證據資料相互勾稽，而為綜
    合判斷、取捨，據此認定本案犯罪事實，並於理由欄內詳為
    說明判斷依據與心證，其所為推理論斷，衡諸經驗及論理等
    證據法則皆無違背，自難指為違法。是被告王金津提起上訴
    仍執前詞否認犯罪，指摘原審判決不當云云，無非係對原判
    決已說明事項及屬原審採證認事職權之適法行使，持憑己見
    而為不同之評價，重為爭執，尚非可採。
(四)綜上，被告張碧容、王金津提起上訴均無理由，均應予駁回
    。
據上論斷，應依刑事訴訟法第368條，判決如主文。
本案經檢察官陳玟君提起公訴，檢察官蕭方舟到庭執行職務。
中　　華　　民　　國　　110 　年　　9 　　月　　14　　日
　              　刑事第十八庭  審判長法　官  何俏美
                                      法　官  黃紹紘
                                      法　官  陳海寧
以上正本證明與原本無異。
不得上訴。
                                      書記官  謝文傑
中　　華　　民　　國　　110 　年　　9 　　月　　14　　日
附錄本案論罪科刑法條全文
修正前刑法第277條（普通傷害罪）
傷害人之身體或健康者，處3 年以下有期徒刑、拘役或1 千元以
下罰金。
犯前項之罪因而致人於死者，處無期徒刑或7 年以上有期徒刑；
致重傷者，處3 年以上10年以下有期徒刑。